臺灣臺中地方法院民事判決
110年度訴字第2021號
原      告  賴俊瑋  
訴訟代理人  洪明儒律師
複代理人    陳亞暄律師
被      告  張東溫  
訴訟代理人  廖啓彣律師
上當事人間履行契約事件，本院於民國110年11月9日言詞辯論終
結，判決如下：
    主      文
被告應給付原告新臺幣貳拾陸萬伍仟零貳拾柒元。
原告其餘之訴駁回。
訴訟費用由被告負擔十分之三，餘由原告負擔。
本判決得假執行。但被告如以新臺幣貳拾陸萬伍仟零貳拾柒元為
原告預供擔保後，得免為假執行。
原告其餘假執行之聲請駁回。
    事實及理由
壹、程序方面：
一、按當事人得以合意定第一審管轄法院，但以關於由一定法律
    關係而生之訴訟為限；前項合意，應以文書證之，民事訴訟
    法第24條定有明文。本件依兩造所簽訂之「股份轉讓協議書
    」（下稱系爭協議）第八條約定因本協議涉訟時，雙方同意
    以本院為第一審管轄法院。（本院卷第25頁），是原告向本
    院提起本件訴訟，核與首揭規定相符，故本院自有管轄權，
    合先敘明。
二、次按訴狀送達後，原告不得將原訴變更或追加他訴，但請求
    基礎事實同一者、擴張或減縮應受判決事項之聲明者，不在
    此限，民事訴訟法第255條第1項第2、3款定有明文。本件原
    告於民國110年7月28日起訴時，依兩造簽立之系爭協議，請
    求：「被告應給付原告新臺幣（下同）400萬元，及自106年
    10月29日起至清償日止，按年息5%計算之利息。」（本院卷
    第11頁），嗣於110年9月22日以民事減縮聲明暨補充理由狀
    減縮聲明為：「被告應給付原告80萬9242元。」（本院卷第
    87頁），本院審酌原告在起訴時與減縮聲明所主張之原因事
    實，均為兩造間就履行系爭協議之爭執，二者主要爭點具有
    共同性，各請求利益之主張在社會生活上可認為關連，而就
    原提出之證據資料，於審理程序進行在相當程度範圍內具有
    同一性，得以在縮減後之審理予以援用，俾使在同一程序得
    加以解決，避免重複審理，應認請求基礎事實同一，及擴張
    、減縮應受判決之事項，依首揭法條規定及最高法院100年
    度台抗字第716號民事裁判意旨，毋庸徵得被告同意，應予
    准許，合先敘明。
貳、實體方面：
一、原告方面：兩造於106年7月20日簽立系爭協議，約定被告以
    1000萬元向原告承購華盈環保能源股份有限公司（嗣更名為
    「冠青能源科技股份有限公司」，下稱華盈公司）100萬股
    股份（下系爭股份）。原告已於106年10月28日前完成系爭
    股份過戶手續，經被告於106年10月28日簽收，並經高雄市
    政府106年10月6日高市府經商公字第10653845200號核准華
    盈公司增資、俢正章程變更登記，被告應依系爭協議第三條
    於106年10月28日前給付原告1000萬元。惟被告僅於106年6
    月27日、106年7月24日先後匯款450萬元、50萬元至原告申
    設之彰化銀行帳號00000000000000帳戶（下稱原告彰銀帳戶
    ），所餘500萬元，則遲至109年8月17日、110年7月28日先
    後匯款100萬元、匯款400萬元至原告申設之陽信銀行帳號00
    0000000000帳戶（下稱原告陽信帳戶），已逾系爭協議約定
    應於106年10月28日前給付之期限，扣除被告於108年2月21
    日支付7萬9756元遲延利息後，爰依民法第233條第1項之規
    定，請求被告給付遲延利息80萬9242元。並聲明：㈠被告應
    給付原告80萬9242元。㈡願供擔保請准宣告假執行。
二、被告方面：
  ㈠被告已先後給付450萬元及50萬元，固依系爭協議約定，被告
    應於取得系爭股份後給付剩餘之500萬元，惟兩造嗣就500萬
    元餘款之清償期另行協議，待原告移轉系爭股份後，遲至2
    年半時間即109年4月28日，被告始有給付剩餘500萬元之義
    務（下稱清償期協議），故被告應自109年4月29日始負遲延
    給付責任。
　㈡被告基於清償期協議應於109年4月28日給付剩餘500萬元予原
    告，因認尚有半數股金即500萬元尚未給付予原告，故於108
    年2月21日將華盈公司106年間100萬股所生盈餘分派之股息
    紅利半數即7萬9756元匯至原告陽信帳戶，由原告分得，原
    告於收受後未為反對表示，顯見兩造確有延期清償之清償期
    協議，即合意於109年4月28日為清償期，而被告於109年8月
    17日、110年7月28日已透過合作金庫商業銀行陸續匯款100
    萬元、400萬元，至原告陽信帳戶，於斯時即已履行清償，
    則被告應負之法定遲延利息應為1萬5163元、24萬9863元，
    計26萬5026元。
　㈢聲明：原告之訴駁回；如受不利之判決，願供擔保請准宣告
    免為假執行。 
三、得心證之理由：
  ㈠兩造於106年7月20日簽立系爭協議，約定被告以每股10元向
    原告購買華盈公司100萬股股份，買賣價金共計1000萬元，
    被告應於簽立系爭協議次日前給付50%價金，剩餘50%價金應
    於系爭股份過戶手續送會計師辦理時付清。被告分別於106
    年6月27日、106年7月24日已付款450萬元、50萬元，原告於
    106年10月28日將系爭股份過戶予被告，華盈公司並已辦理
    變更登記。被告另於108年2月21日給付7萬9756元、109年8
    月17日給付100萬元、110年7月28日給付400萬元予原告等情
    ，業據原告提出與所述相符之系爭協議、被告簽收華盈公司
    未上市之股票之簽收單、高雄市政府106年10月6日高市府經
    商公字第10653845200號函及所附附件即華盈公司變更登記
    表與股東名簿、原告彰銀帳戶之存摺封面及往來明細、原告
    陽信帳戶之存摺封面及往來明細，及被告提出之108年2月21
    日合作金庫商業銀行匯款申請書代收入收據（二）為證（本
    院卷第23至40頁、第83頁），並為兩造所不爭執，堪信為真
    實。
　㈡原告主張被告未於106年10月28日給付全部買賣價金，請求遲
    付給付500萬元之遲延利息，被告抗辯依清償期協議，餘款5
    00萬元清償期延至109年4月28日，則本件爭點為：遲延利息
    起算日為何？及原告請求被告給付遲延利息為何？本院審酌
    如下：
　⒈按解釋契約，應探求當事人立約時之真意，而真意何在，又
    應以過去事實及其他一切證據資料為斷定之標準，不能拘泥
    文字致失真意，即解釋契約，應斟酌訂立契約當時及過去之
    事實暨交易上之習慣，依誠信原則，從契約之主要目的，及
    經濟價值作全盤之觀察，民法第98條及最高法院85年度台上
    字第517號裁判可資參照。次按契約乃當事人間在對等性之
    基礎下本其自主之意思、自我決定及自我拘束所成立之法律
    行為，基於私法自治及契約自由之原則，契約不僅在當事人
    之紛爭事實上作為當事人之行為規範，在訴訟中亦成為法院
    之裁判規範。因此，倘當事人所訂立之契約真意發生疑義時
    ，法院應為闡明性之解釋，即通觀契約全文，並斟酌立約當
    時之情形及其他一切證據資料，就文義上及理論上詳為推求
    ，以探求當事人締約時之真意，俾作為判斷當事人間權利義
    務之依據。所謂闡明性之解釋（單純性之解釋），除依文義
    解釋（以契約文義為基準）、體系解釋（綜觀契約全文）、
    歷史解釋（斟酌訂約時之事實及資料）、目的解釋（考量契
    約之目的及經濟價值），並參酌交易習慣與衡量誠信原則，
    加以判斷（最高法院103年度台上字第713號判決亦同此旨）
    。又按當事人主張有利於己之事實者，就其事實有舉證之責
    任，民事訴訟法第277條前段定有明文。另按給付有確定期
    限者，債務人自期限屆滿時起，負遲延責任。給付無確定期
    限者，債務人於債權人得請求給付時，經其催告而未為給付
    ，自受催告時起，負遲延責任。遲延之債務，以支付金錢為
    標的者，債權人得請求依法定利率計算之遲延利息。但約定
    利率較高者，仍從其約定利率。應付利息之債務，其利率未
    經約定，亦無法律可據者，週年利率為百分之五。民法第22
    9條第1、2項、第233條第1項、第203條分別定有明文。
　⒉系爭股份交易所約定之清償期為何，係屬兩造當時約定之意
    思之事實認定。而系爭協議第三條約定：「雙方於簽訂本讓
    渡書後，乙方（即被告）應於次日前，將50%之前項金額電
    匯至甲方（即原告）指定帳戶，剩餘之50%金額於股票過戶
    手續送會計師辦理時付清。」，顯見系爭股份交易買賣價金
    中前50%定有明確履行清償期為簽立系爭協議後次日即106年
    7月21日前，剩餘50%則屬不確定期日之概括約定，僅約定股
    票過戶手續送會計師辦理時，惟未約定送請會計師辦理股票
    過戶之確切時間，顯屬無確定期限之給付。
　⒊次據兩造就系爭股份交易履行之時間序為：被告於106年6月2
    7日匯款450萬元至原告彰銀帳戶、兩造於106年7月20日簽立
    系爭協議、被告於106年7月24日匯款50萬元、被告於106年1
    0月28日簽收系爭股份、華盈公司於106年10月6日經高雄市
    政府准予增資及修正章程變更登記、被告於108年2月21日匯
    款7萬9756元至原告陽信帳戶、被告於109年8月17日匯款100
    萬元至原告陽信帳戶、被告於110年7月28日匯款400萬元至
    原告陽信帳戶等事實，有兩造提出之上開相關書證可稽（本
    院卷第23至40頁、第83頁），應知兩造應有系爭股份交易之
    意思表示合致，且被告已先行履約匯款450萬元部分買賣價
    金後，兩造始補行簽立系爭協議之書面約定。徵以被告係分
    別於106年7月20日簽立系爭協議前之106年6月27日匯款450
    萬元及簽約後之106年7月24日匯款50萬元，完成履行給付系
    爭股份交易買賣價金前50%，已與系爭協議第三條約定之雙
    方於簽訂本讓渡書後，乙方（即被告）應於次日前，將50%
    之前項金額電匯至甲方（即原告）指定帳戶不合，則「剩餘
    之50%金額於股票過戶手續送會計師辦理時付清」，因未有
    約定確定期日而不明，尚待系爭股份過戶手續何時送會計師
    辦理之履行期而定，則被告辯稱兩造另就系爭股份買賣之履
    行期另有清償期協議，合於社會交易常情，自屬可信。
　⒋兩造就系爭股票交易之相關交接條件，區分過戶轉讓日前由
    原股東處理，應負擔之員工資遣費、年終獎金、特休代金，
    均依計算至轉讓日之比例分別由原股東及新股東各自負擔，
    僅尚未離職員工之資遣費及年終獎金及特休代金由新股東保
    管，再依實際情形支付。原支付相關海關關稅保證金、歐董
    保證金歸屬原股東所有，庫存原料至7月底尚未耗用部分，
    以原進口價金由新股東支付原股東，交接日時之原股東、所
    有款項及帳務歸零，全部資產及合約由新股東承接等情，詳
    如系爭協議第四條之約定，可知系爭股份交易所生相關交接
    之權利義務，均以系爭股份移轉時點區分原股東及新股東之
    責任。本件被告既於106年10月28日簽收系爭股份，華盈公
    司並於106年10月6日經高雄市政府准予增資及106年9月19日
    修正章程變更登記，則兩造依系爭協議似應至遲以106年10
    月6日作為移轉時點，並以該時點區分兩造就系爭股份交易
    後應負擔之權利義務。
　⒌原告雖提出系爭股份於106年10月28日經被告簽收，已逾系爭
    協議約定「於股票過戶手續送會計師辦理時」，故以該次日
    即106年10月29日為清償日云云，惟承前所述，系爭協議就
    系爭股份剩餘50%買賣價金之約定為無確定期限之給付，依
    前開法律規定，被告於原告得請求給付時，經其催告而未為
    給付，自受催告時起，始負遲延責任，本件原告未舉證證明
    曾於106年10月28日有催告被告履行清償給付之事實，自難
    起算被告遲延給付之責任，則原告主張被告於108年2月21日
    匯款7萬9756元至原告陽信帳戶，係為給付遲延給付利息，
    自不足採。且倘認系爭股份交易履行期為106年10月28日，
    遲延責任自106年10月29日起算，計算至該108年2月21日匯
    款時之100萬元之法定遲延利息為6萬5890元、400萬元之法
    定遲延利息為26萬3562元（元以下均四捨五入，下同），金
    額均不相符合，原告又何能預知被告會先行給付100萬元而
    預付高於100萬元之法定遲延利息？況原告於本件起訴時請
    求被告給付400萬元及自106年10月29日之法定遲延利息，卻
    未請求100萬元之法定遲延利息，在在與常情未合。另原告
    亦未說明該匯款究如何計算遲延利息之扣抵，其主張該匯款
    係為給付法定遲延利息，即不足採認。
　⒍被告抗辯兩造另有清償期協議，就系爭股份交易剩餘50%買賣
    價金另行約定清償為系爭股份移轉後2年半時即109年4月28
    日，且因其於108年尚未履行系爭股份交易之買賣價金剩餘5
    0%，故於108年2月21日匯款7萬9756元至原告陽信帳戶，退
    還華盈公司106年度所分派盈餘一半股息（利）等語，核與
    其簽收系爭股份日期及於該匯款單備註欄上記載「退還106
    年一半股息（利）」相符（本院卷第27、83頁），堪認系爭
    股份交易剩餘50%買賣價金之清償期，因兩造另有約定而為1
    09年4月28日。依上開法律規定，給付有確定期限者，被告
    自期限屆滿時起，負有遲延責任，則被告抗辯系爭股份交易
    剩餘50%買賣價金500萬元自109年4月29日起算法定遲延利息
    ，應為可採。則據此計算被告分別於109年8月17日匯款100
    萬元、110年7月28日匯款400萬元給付剩餘50%買賣價金之法
    定遲延利息為265,027元【計算式：4,000,000×（1+91/365
    ）×5%+1,000,000×111/366×5%＝265,027，元以下四捨五入】
    ，從而，原告請求被告給付因遲延給付系爭股份交易剩餘50
    %買賣價金之法定遲延利息265,027元，即有所據，應予准許
    。逾此範圍之請求，即無理由，應予駁回。
四、綜上所述，原告依民法第233條第1項之規定，請求被告給付
    法定遲延利息265,027元，為有理由，應予准許。逾此範圍
    之請求，並無理由，應予駁回。　
五、本判決原告雖陳明願供擔保聲請假執行，惟本判決所命給付
    之金額未逾50萬元，依民事訴訟法第389條第1項第5款規定
    ，應依職權宣告假執行；本院併依被告之聲請，依同法第39
    2條第2項規定，酌定相當之擔保金額准許被告得免為假執行
    。至於原告敗訴部分，其假執行之聲請，已失所依附，併予
    駁回。
五、結論：原告之訴為一部有理由、一部無理由，依民事訴訟法
    第79條、第389條第1項第5款、第392條第2項，判決如主文
    。
中　　華　　民　　國　　110 　年　　11　　月　　30　　日
                  民事第五庭    法  官  林秀菊
正本係照原本作成。
如對本判決上訴，須於判決送達後20日內向本院提出上訴狀。如
委任律師提起上訴者，應一併繳納上訴審裁判費。
中　　華　　民　　國　　110 　年　　11　　月　　30　　日
                                書記官  劉子瑩